臺灣臺南地方法院刑事判決　　　　　　　　　　　　　　九十年度訴字第八八六號
　　公　訴　人　臺灣台南地方法院檢察署檢察官
　　被　　　告　戊○○
　　　　　　　　乙○○
　　共　　　同
　　指定辯護人　本院公設辯護人　甲○○
右列被告因殺人未遂等案件，經檢察官提起公訴（九十年度偵字第六五四四、六五七
九號），本院判決如左：
    主  文
戊○○共同殺人未遂，處有期徒刑伍年陸月，被訴妨害自由部分無罪。
乙○○無罪。
    事  實
一、戊○○與丙○○原有嫌隙，戊○○意圖尋仇洩憤，乃透過不知情之高建平約丙○○見面，丙○○遂依約定，於民國九十年五月十二日凌晨零時許，駕駛其所有Ｙ
    Ｓ─００八一號自小客車，載同黃雅玲、高建平、己○○、謝佳芬、林俊男共六
    人，前往台南市○區○○街與正德街交岔路口，梁欽銘、綽號「阿川」等不詳年
    籍成年男子，見丙○○到場後，即共同基於殺人之不確定故意，由「阿川」手持
    開山刀朝丙○○之頭部砍下去，戊○○亦手持鐵棍朝丙○○之頭部連續猛擊數下
    ，致丙○○受有頭部外傷、顱骨骨折併顱內出血及右耳內傷之傷害。嗣因丙○○
    傷勢嚴重，流血不止，在場乙○○見事態嚴重，始以其自小客車將丙○○載至署
    立台南醫院急診，丙○○經緊急救治後，始倖免於難。
二、案經丙○○訴由台南市警察局第四分局報請台灣台南地方法院檢察署檢察官偵查
    起訴。
    理    由
壹、有罪部分
一、訊據被告戊○○，對於右揭時地，透過不知情之高建平約丙○○見面乙事，供承
    不諱，矢口否認有與綽號「阿川」不詳年籍成年男子共同殺傷丙○○之情事，辯
    稱：我沒有持鐵棍歐打丙○○之頭部，我只以拳毆腳踢丙○○，案發當時丙○○
    拿鐵棍出來，綽號「阿川」將鐵棍搶起來，是「阿川」拿鐵棍打他的頭，我不知
    道「阿川」的名字，他大約十七、八歲云云，惟查被告戊○○與綽號「阿川」不
    詳年籍男子，於右揭時地，共同分別持開山刀及鐵棍猛擊告訴人丙○○之頭部，
    致告訴人受有顱骨骨折、顱內出血等嚴重傷害之事實，業據告訴人丙○○於偵察
    中及本院審理時指述綦詳，且被告戊○○於右揭時地確有持鐵棍歐打丙○○頭部
    之事實，業據證人丁○○於本院審理時供稱：我們一到現場之後，戊○○就拿鐵
    棍打丙○○的頭部，戊○○當時一直打丙○○的頭部，丙○○當場血流如注，乙○○看到之後，先用手將他們兩人撥開，但撥不開才用腳踹丙○○，才將他們兩
    人撥開，至於鐵棍好像是戊○○他們拿過來的並不是從丙○○車上拿的等語。另
    證人己○○於本院審理時亦供稱：九十年五月十二日凌晨時，我確實有被丙○○
    載到案發現場，我們下車要進去我朋友家，要坐電梯的時候，戊○○就衝出來了
    ，我有看到戊○○拿一支好像鐵棍的東西打丙○○的頭部，戊○○當時一直在打
    ，雖然丙○○的頭部已經流血了，戊○○還是一直打，當時還另有一個人拿刀與
    戊○○一起猛砍丙○○，但是那個人我並不認識等語。按頭部係人體要害，持開
    山刀或鐵棍大力攻擊，極有可能造成死亡之結果，此為一般人應有之常識，被告
    等人顯不可能不知此應有之常識及道理，從而被告戊○○與綽號「阿川」等人共
    同分持開山刀及鐵棍猛打告訴人之頭部，且於告訴人頭部流不止，戊○○尚不知
    罷休，所辯只以拳毆腳踢丙○○，無非避重就輕之詞，自不足採，被告與綽號「
    阿川」等人顯有不確定之殺人故意，事證明確，犯行詢堪認定。
二、核被告戊○○所為，係犯刑法第二百七十一條第二項、第一項之殺人未遂罪，被
    告與綽號「阿川」就本件殺人未遂罪之犯行，有犯意之聯絡及行為分擔，皆為共
    同正犯。被告已著手於上開殺人行為之實行而不遂，為未遂犯，依刑法第二十六
    條規定按既遂犯之刑度減輕之。爰審酌被告犯罪之動機、僅因細故即萌殺人、及
    其手段、對被害人生命所生危害非輕、且於犯罪後迄今尚未與被害人和解，態度
    欠佳等一切情狀，量處如主文所示之刑，以資懲儆。又行兇用之開山刀及鐵棍，
    被告戊○○供稱已經丟棄且未扣案，顯然已經滅失，爰不再為沒收之宣告。
貳、無罪部分：
一、公訴意旨略以：戊○○與丙○○原有嫌隙，戊○○意圖尋仇洩憤，乃透過不知情
    之高建平約丙○○見面，丙○○遂依約定，於民國九十年五月十二日凌晨零時許
    ，駕駛其所有ＹＳ─００八一號自小客車，載同黃雅玲、高建平、己○○、謝佳
    芬、林俊男共六人，前往台南市○區○○街與正德街交岔路口，梁欽銘、乙○○
    綽號「阿川」等不詳年籍男子，見丙○○到場後，即共同基於殺人之不確定故意
    ，由「阿川」手持開山刀朝丙○○之頭部砍下去，戊○○亦手持鐵棍朝丙○○之
    頭部連續猛擊數下，致丙○○受有頭部外傷、顱骨骨折併顱內出血及右耳內傷之
    傷害，乙○○、戊○○等人見丙○○受有上開重傷後，不但不將其送醫治療，竟
    強押丙○○進入乙○○所駕駛車號ＹＳ─００八一號自小客車內，由乙○○駕駛
    ，戊○○、綽號「阿川」等人控制丙○○，共同剝奪丙○○的行動自由，並將丙○○載至台南市○區○○路四段十六巷三九弄六號乙○○之住處，再強灌丙○○
    喝酒，且恫嚇丙○○如警方詢問，須自稱係遭飆車族傷害云云，嗣因丙○○傷勢
    嚴重，流血不止，在場乙○○見事態嚴重，始以其自小客車將丙○○載至署立台
    南醫院急診，丙○○經緊急救治後始倖免於難，因論被告乙○○涉犯刑法二百七
    十一條第二項、第一項之殺人未遂罪及同法第三百零四條之妨害自由罪，被告戊○○亦涉犯刑法第三百零四條之妨害自由罪。
二、按犯罪事實應依證據認定之，無證據不得推定其犯罪事實；又不能證明被告犯罪
    者，即應諭知無罪之判決，刑事訴訟法第一百五十四條、第三百零一條第一項分
    別定有明文。就此，歷來最高法院於諸多判例中進一步加以闡釋，如廿九年上字
    第三一０五號判例稱：「刑事訴訟法上所謂認定犯罪事實之證據，係指足以認定
    被告確有犯罪行為之積極證據而言，該項證據自須適合於被告犯罪事實之認定，
    始得採為斷罪資料」；卅年上字第四八二號判例稱：「事實審法院對於證據之取
    捨，依法雖有自由判斷之權，然積極證據不足證明犯罪事實時，被告之抗辯或反
    證縱屬虛偽，仍不能以此資為積極證據應予採信之理由」；卅年上字第八一六號
    判例稱：「認定不利於被告之事實，須依積極證據，茍積極證據不足為不利於被
    告事實之認定時，即應為有利於被告之認定，更不必有何有利之證據」；四十年
    台上字第八六號判例稱：「事實之認定，應憑證據，如未能發現相當證據，或證
    據不足以證明，自不能以推測或擬制之方法，以為裁判基礎」；又按告訴人指訴
    之證據力，最高法院五十二年台上字第一三００號判例稱：「告訴人之告訴，係
    以使被告受刑事追訴為目的，是其陳述是否與事實相符，仍應調查其他證據以資
    審認」；同院卅二年上字第六五七號判例稱：「被害人所述被害情形如無瑕疵可
    指，而就其他方面調查又與事實相符，則其供述未始不足據為判決之基礎」；同
    院六十一年台上字第三０九九號判例稱：「被害人之陳述如無瑕疵，且就其他方
    面調查又與事實相符，固足採為科刑之基礎，倘其陳述尚有瑕疵，則在未究明前
    ，遽採為論罪科刑之根據，即難認為適法」。綜合上開規定暨判例意旨可知，告
    訴人之指訴必須在無瑕疵，且復有其他積極適合之證據可證明其指訴與事實相符
    時始得採取；倘無積極適合之證據可證明犯罪事實時，即使被告無法提出有利之
    證據，或被告之辯解為虛偽者，仍應認定被告並無告訴人所指訴之犯罪事實。
三、訊據被告乙○○，矢口否認於右揭時地，有殺人未遂及妨害自由之犯行，辯稱：
    案發當時我看到戊○○與丙○○扭打一起，丙○○已經被打頭破血流，當時我本
    來用手要將他們撥開，因為撥不開才以腳踹丙○○後，始將他們撥開，事後我固
    有開車載丙○○到我住處，但那是為了回家拿錢準備送侯億霖就醫，因為當時我
    身上沒有錢，在家裡拿了新台幣（下同）二千元後，我有在家稍停頓，從冰箱拿
    一瓶啤酒喝，並問丙○○要不要喝，丙○○說不要，並非如檢察官起訴書所載，
    強灌侯億霖喝酒，然後我就開車載丙○○到台南醫院急診，並先繳了二千元的醫
    藥費等語，訊之被害人丙○○供稱：案發當時我已經頭破血流，乙○○有沒有在
    他家裡強灌我喝酒，我不知道。訊之證人丁○○於本院審理時供稱：我們一到現
    場之後，戊○○就拿鐵棍打丙○○的頭部，戊○○當時一直打，丙○○當場血流
    如注，乙○○看到之後，就要將他們兩人撥開，當時丙○○被打得很嚴重，乙○○以手撥不開他們，才會以腳踹侯億霖等語。證人己○○於本院審理時供稱：九
    十年五月十二日凌晨時，我確實有被丙○○載到案發現場，我們下車要進去我朋
    友家，要坐電梯的時候，戊○○就衝出來了，我有看到戊○○拿一支好像鐵棍的
    東西打丙○○的頭部，戊○○當時一直打，當時乙○○並沒有參與毆打丙○○，
    而是在勸架，因為丙○○與戊○○兩人不聽乙○○勸阻，乙○○才會以腳踹他們
    等語。綜上情節以觀，被告乙○○所辯，沒有參與殺害丙○○之犯行，尚堪採信
    ，又被害人丙○○頭部嚴重受傷後，被告乙○○固然有將被害人以自小客車載到
    其住處，惟其目的是為了回家拿錢，供丙○○醫藥費之用，此部分不能因而遽論
    被告乙○○有妨害被害人丙○○之自由，此部分被告乙○○所辯沒有妨害自由之
    犯行，洵堪採信，被告乙○○既查無妨害自由之犯行，則被告戊○○此部分妨害
    自由之犯行亦不能成立，爰依法諭知被告乙○○殺人未遂罪及妨害自由均無罪、
    被告戊○○所犯妨害自由無罪。
參、據上論斷，應依刑事訴訟法第二百九十九條第一項前段、第三百零一條第一項、
    刑法第二十八條、第二百七十一條第二項、第一項、第二十六條前段，判決如主
    文。
本案經檢察官李宗榮到庭執行職務。
中        華       民      國     九十一  年    一   月     二十二     日
                              臺灣臺南地方法院刑事第五庭
                                  法   官   陳  忠  鎣
右正本證明與原本無異。
如不服本判決，應於送達後十日內，向本院提出上訴狀。（應附繕本）
                                  書 記 官  吳  信  助
中        華       民      國     九十一  年    一   月     二十三     日
附錄本案論罪科刑法條全文：
刑法第二百七十一條第一、二項：殺人者，處死刑、無期徒刑或十年以上有期徒刑。
                              前項之未遂犯罰之。
